最高法院民事裁定                              八十八年度台上字第二六四三號
    上  訴  人  玉森企業股份有限公司
    法定代理人  羅玉生
    被 上訴 人  蓬穎企業有限公司
    法定代理人  杜聰安
右當事人間請求給付工程款事件，上訴人對於中華民國八十七年十一月三日台灣高等
法院第二審判決（八十六年度上字第一二○六號），提起上訴，本院裁定如左：
    主  文
上訴駁回。
第三審訴訟費用由上訴人負擔。
    理  由
按對於第二審判決上訴，非以其違背法令為理由，不得為之。民事訴訟法第四百六十
七條定有明文。依同法第四百六十八條規定，判決不適用法規或適用不當者，為違背
法令。而判決有同法第四百六十九條所列各款情形之一者，為當然違背法令。是當事
人提起上訴，如依民事訴訟法第四百六十八條規定，以第二審判決有不適用法規或適
用法規不當為理由時，其上訴狀或理由書應有具體之指摘，並揭示該法規之條項或其
內容。若係成文法以外之法則，應揭示該法則之旨趣。倘為司法院解釋、或本院之判
例，則應揭示該判解之字號或其內容。如以民事訴訟法第四百六十九條所列各款情形
為理由時，其上訴狀或理由書，應揭示合於該條款之事實。上訴狀或理由書如未依此
項方法表明者，即難認為已對第二審判決之違背法令有具體之指摘，其上訴自難認為
合法。本件上訴人對第二審判決其敗訴部分提起上訴，雖以該部分判決違背法令為由
，惟核其上訴理由狀所載內容，略以：原判決認定被上訴人延遲二一三‧五天，每日
給付違約金新台幣（下同）三千元，僅占伊被業主（即台灣電力股份有限公司，下稱
台電公司）實際科以逾期罰款每日一萬元之三成而已，完全未顧及因被上訴人施作延
誤，致整體工程施作、驗收及移交延誤，造成上訴人重大損失，實與常理不合；又原
判決既認定安全釋壓閥部分，為被上訴人承攬之範圍，其為節省成本而刻意將之省略
，經伊催請改善，始予補正，惟對伊為減少持續逾期罰款，乃委請他人承作，花費五
十萬元，與被上訴人之工程款抵銷之主張，又認定伊未先行催請被上訴人改善或履行
，其判決理由前後矛盾，與事實不符云云，無非係就原審取捨證據、認定事實之職權
行使所論斷：兩造間承攬契約總工程款為六百萬元，約定被上訴人遲延工期每日應給
付一萬八千元之違約金，相當於總工程款之千分之三，其比例為上訴人與台電公司所
約定違約金之十倍，顯然過高，爰斟酌被上訴人所承攬工程占上訴人向台電公司承攬
工程總金額約五分之一、兩造契約內容及造成遲延之原因除被上訴人所承攬部分外，
機械部分亦為原因之一等情狀，認違約金按每日總工程款之千分之零點五即三千元為
適當；上訴人未能舉證證明依民法第四百九十七條規定先行定期催請被上訴人改善或
履行，又未就所稱委請第三人承作而支出之五十萬元費用舉證以實其說，則其主張以
該項費用與被上訴人之工程款債權抵銷，自非有據等情，指摘其為不當，並泛言理由
矛盾、違背經驗法則及判決不備理由之違法，而非具體表明合於不適用法規、適用法
規不當，或民事訴訟法第四百六十九條所列各款之情形，難認對該部分判決之如何違
背法令已有具體之指摘，依首揭說明，應認其上訴為不合法。
據上論結，本件上訴為不合法。依民事訴訟法第四百八十一條、第四百四十四條第一
項、第九十五條、第七十八條，裁定如主文。
中      華      民      國    八十八    年      十      月    二十九    日
                              最高法院民事第二庭
                                  審判長法官  曾  桂  香
                                        法官  徐  璧  湖
                                        法官  劉  福  聲
                                        法官  黃  秀  得
                                        法官  蘇  茂  秋
      右正本證明與原本無異
                                              書  記  官
中      華      民      國    八十八    年     十一     月      九      日
